【裁判字號】    97,上訴,135
【裁判日期】    970527
【裁判案由】    違反毒品危害防制條例
【裁判全文】
臺灣高等法院高雄分院刑事判決         97年度上訴字第135號
上  訴  人  臺灣高雄地方法院檢察署檢察官
上  訴  人
即  被  告  甲○○
選任辯護人  劉家榮律師
被      告  乙○○
選任辯護人  沈志祥律師
上列上訴人等因被告等違反毒品危害防制條例案件，不服臺灣高
雄地方法院96年度訴字第3046號中華民國96年11月29日第一審判
決（起訴案號：臺灣高雄地方法院檢察署96年度偵字第16289 號
），提起上訴，本院判決如下：
     主  文
上訴駁回。
     事  實
一、甲○○前因竊盜案件，經原審法院以92年度易字第852 號判
    決判處有期徒刑8 月確定，並於民國（下同）93年5 月17日
    縮刑期滿執行完畢。詎猶不知悔改，明知愷他命（Ketamine
    ，俗稱K 他命）屬於毒品危害防制條例第2 條第2 項第3 款
    所規定之第三級毒品，未經許可，不得販賣，竟意圖營利，
    基於販賣第三級毒品愷他命之犯意，先於96年5 月間某日在
    高雄市○○○路新光三越百貨公司後方之某間PUB 店，向綽
    號「明哥」真實姓名不詳之成年男子，販入愷他命3 大包（
    驗後淨重分別為99.39 公克、99.33 公克、98.4公克，合計
    為297.12公克），復以其門號0000-000000 號之行動電話為
    聯絡工具，與乙○○約定於96年6 月3 日下午7 時許，在高
    雄縣鳳山市○○路547 號「涵碧園汽車旅館」303 號房內交
    易毒品，嗣後2 人均依約至上開房間內，由甲○○以新臺幣
    （下同）15萬6 千元之價格販售上開3 大包愷他命予乙○○
    ，乙○○則當場交付現金15萬6 千元予甲○○。當雙方於交
    易完成離開現場之際，即為警方查獲，並分別於甲○○之身
    上當場扣得上開交易毒品所得現金15萬6 千元及門號為0000
    -000000 號之行動電話1 具，另於乙○○所搭乘車牌號碼80
    02-GS 號之自用小客車內，查獲及扣得前開交易以牛皮紙袋
    包覆之毒品愷他命3 大包等物。
二、案經高雄縣政府警察局鳳山分局報請臺灣高雄地方法院檢察
    署檢察官偵查起訴。
     理  由
壹、證據能力部分
    本案卷內各項證據，不論是傳聞證據，或是非傳聞證據，或
    是法律規定例外之傳聞證據，因檢察官、被告及其選任辯護
    人均表示對各該證據之證據能力無意見，同意有證據能力，
    依刑事訴訟法第159 條之5 第1 項、第2 項之規定，本院認
    以之作為證據，並無不當，該等證據自皆有證據能力，而得
    作為證據。
貳、被告甲○○部分
一、被告甲○○於前揭時地以15萬6 千元販賣愷他命3 包予乙○
    ○之事實，業據其於本院審理時坦承不諱，核與證人即同案
    被告乙○○證述情節相符。被告甲○○且係甫與乙○○進行
    毒品交易完成即為警查獲之現行犯，並經警在被告甲○○身
    上扣得上開交易毒品所得現金15萬6 千元及門號為00000000
    00號行動電話1 具，另於乙○○所搭乘之車牌號碼8002-GS
    之自用小客車內查獲以牛皮紙袋包覆之毒品愷他命3 大包，
    有高雄縣政府警察局鳳山分局搜索扣押筆錄、扣押目錄表、
    扣押物品收據各2 份附卷可稽；而該3 包毒品確為第三級毒
    品愷他命，亦有高雄醫學大學附設中和紀念醫院96年6 月18
    日編號0000-000號檢驗報告1 紙在卷足憑（見原審卷第49頁
    ），此外，復有現場照片12張（見警卷第44至46、53至55頁
    ）、現場監視錄影器翻拍照片2 張（見偵查卷第32頁）、門
    號0000-000000 號及0000-000000 號行動電話之雙向通聯紀
    錄（見偵查卷第33至56頁）在卷可資佐證，足徵被告甲○○
    販賣第三級毒品愷他命3 大包予乙○○，並自乙○○處取得
    現金15萬6 千元之自白，核與事實相符，應堪信為真實。而
    邇來政府為杜絕毒品氾濫，毒害人民甚深，再三宣導教民眾
    遠離毒品、媒體之報導既深且廣，對於毒品之禁絕，應為民
    眾所熟悉；又政府對於查緝施用、轉讓及販賣毒品無不嚴格
    執行，且販賣毒品罪更係重罪，設若無利可圖，衡情一般持
    有毒品者，當不致輕易將其持有之毒品交付他人；況第三級
    毒品愷他命價格不貲，且販賣毒品係違法行為，非可公然為
    之，亦無公定之價格，不論任何包裝，均可任意分裝增減分
    量，每次買賣價量，亦可能隨時依雙方間之關係深淺、資力
    、需求量及對行情之認知、來源是否充裕、查緝是否嚴緊，
    購買者被查獲時供述購買對象之可能性風險之評估等，因而
    異其標準，並機動調整，非可一概而論，是販賣利得除經坦
    承犯行或價量俱臻明確外，委難查得實情，販賣之人從價差
    或量差中牟利方式雖異，其意圖營利之非法販賣行為則屬同
    一。是以，本件雖未能明確查知被告甲○○購入毒品之實際
    價格為何，然其前揭所為第三級毒品愷他命之有償交易行為
    ，除有反證可資認定果係基於其他非關圖利之本意外，尚難
    徒因無法查悉其販入之價格，即得逕謂被告甲○○主觀上諉
    無營利意圖，而阻卻販賣毒品犯行之成立，被告甲○○於原
    審審理時雖以其係以15萬6 千元之價格向他人買入上開愷他
    命，再以同一價錢賣予乙○○，並未賺錢，只應負轉讓第三
    級毒品罪，而不構販賣第三級毒品罪犯行云云置辯，然其於
    本院審理時既已坦認有販賣愷他命予乙○○之犯行，是其上
    開在原審審理時之辯解，自不足取，本案被告甲○○罪證已
    甚明確，犯行洵堪認定。
二、公訴意旨另略以：被告於為警查獲時，除於其身上當場查扣
    上開交易毒品所得現金15萬6 千元、門號為0000-000000 號
    行動電話外，另於甲○○所搭乘由謝孟樺駕駛車牌號碼3735
    -XB 號自用小客車上查獲甲○○所有之愷他命11小包（毛重
    8.05公克，驗後淨重分別為0.540 公克、0.553 公克、0.54
    0 公克、0.536 公克、0.523 公克、0.527 公克、0.478 公
    克、0.533 公克、0.533 公克、0.498 公克、0.489 公克，
    合計5.75公克），是認該11小包愷他命亦為因營利目的而販
    入，係犯違反毒品危害防制條例第4 條第3 項之販賣第三級
    毒品既遂罪云云。惟查：
  (一)按犯罪事實應依證據認定之，無證據不得認定犯罪事實；又
    不能證明被告犯罪者，應諭知無罪之判決，刑事訴訟法第15
    4 條第2 項、第301 條第1 項分別定有明文。所謂證據，係
    指足以認定被告確有犯罪行為之積極證據而言，該項證據自
    須適合於被告犯罪事實之認定，始得採為斷罪資料。苟積極
    證據不足為不利於被告事實之認定時，即應為有利於被告之
    認定，更不必有何有利之證據（最高法院29年上字第3105號
    、30年上字第816 號判例意旨參照）。
  (二)公訴人認被告甲○○遭查扣11小包愷他命部分，亦涉犯前揭
    販賣第三級毒品既遂罪嫌，無非係以甲○○自承該11包愷他
    命為其所有，及證人歐進益、古文恩於偵查中之證述、高雄
    縣政府警察局扣押目錄表、高雄醫學大學附設中和紀念醫院
    96年6月18日編號0000-000號檢驗報告等為其論據。
  (三)訊之被告雖坦承上開11小包愷他命為其所有，惟堅詞否認有
    販賣毒品之犯行，辯稱：該11小包愷他命係供其自己施用而
    持有等語。經查：證人即警員歐進益、古文恩於檢察官偵查
    中固證述本案查獲之經過及上開11包愷他命係在車牌號碼37
    35-XB 號自用小客車內所查獲，且該等扣案物經送驗結果，
    確呈愷他命之陽性反應，亦有上開高雄醫學大學附設中和紀
    念醫院檢驗報告在卷可按，然此等證據充其量僅能證明上開
    11小包愷他命確為被告甲○○所有而已，尚無法憑此遽認被
    告有販賣該等愷他命之犯行，況被告為警查獲時所採之尿液
    ，經原審於96年8 月28日送台灣檢驗科技股份有限公司檢驗
    結果，係呈現愷他命陽性反應，此有該公司96年9 月4日 檢
    驗報告及原審尿液送驗單各1 紙附卷可稽（見原審卷第51、
    52頁），足認被告自身確有施用愷他命，該11小包愷他命係
    供其自己施用而持有之辯詞，即非無據，洵屬可採。從而，
    公訴人在無積極證據證明下，率爾推認上開犯罪事實，既與
    卷證所示不符，此部分推論亦無相關事證足佐，從而，公訴
    人此部分之推論，尚難信為真實。
  (四)綜上所述，本件公訴人前揭所述犯罪事實及所憑證據，尚難
    證明被告甲○○持有扣案11小包愷他命，有何販賣之犯行可
    言。就公訴人指摘被告甲○○涉犯此部分販賣11小包愷他命
    之罪嫌，既有合理之懷疑存在，無法達到確信其為真實之程
    度，依法當不得遽為不利於被告之認定。此外，復查無其他
    積極證據足供證明被告確有公訴人所指前揭犯行，被告此部
    分被訴犯罪即屬不能證明。
三、查愷他命係毒品危害防制條例第2 條第2 項第3 款所定之第
    三級毒品，依法不得販賣。核被告甲○○所為，係違反毒品
    危害防制條例第4 條第3 項之販賣第三級毒品既遂罪。又被
    告甲○○有如上事實欄所述之前科事實，有臺灣高等法院被
    告前案紀錄表1 紙在卷可稽，其受有期徒刑執行完畢後，5
    年以內故意再犯本件有期徒刑以上之罪，為累犯，應依刑法
    第47條第1 項之規定加重其刑。
四、原審因而適用毒品危害防制條例第4 條第3 項、第19條第1
    項，刑法第11條、第47條第1 項、第38條第1 項第1 款，審
    酌被告甲○○販賣第三級毒品愷他命之次數雖僅有1 次，惟
    數量略多，對社會治安存有潛在之危害至深，犯後未全然坦
    承犯行等情狀，科處被告有期徒刑6 年8 月，並以「依毒品
    危害防制條例第18條第1 項前段規定，應予沒收銷燬之毒品
    ，以經查獲之第一、二級毒品為限。又毒品依其成癮性、濫
    用性及對社會危害性，共分為四級，上開條例並就製造、運
    輸、販賣、意圖販賣而持有、以非法方法使人施用、引誘他
    人施用及轉讓不同品項之毒品等行為，分別定其處罰。至施
    用或持有第三、四級毒品，因其可罰性較低，故未設處罰之
    規定，僅就施用及持有第一、二級毒品科以刑罰。然鑑於第
    三、四級毒品均係管制藥品，特於同條例第11條之1 明定無
    正當理由，不得擅自持有；第18條第1 項後段復規定查獲之
    第三、四級毒品，無正當理由而擅自持有者，沒入銷燬之。
    從而，依同條例第18條第1 項後段應沒入銷燬之毒品，專指
    查獲施用或持有之第三、四級毒品而言；倘係查獲製造、運
    輸、販賣、意圖販賣而持有、以非法方法使人施用、引誘他
    人施用或轉讓第三、四級毒品，既屬同條例相關法條明文規
    定處罰之犯罪行為，即非該條項應依行政程序沒入銷燬之範
    圍。又同條例第19條第1 項所定『供犯罪所用或因犯罪所得
    之物』，係指犯第4 條至第9 條、第12條、第13條或第14條
    第1 項、第2項 之罪所用或所得之物，不包括毒品本身在內
    ，是尚不得援用此項規定為第三、四級毒品之沒收依據。再
    同條例對於查獲之製造、運輸、販賣、意圖販賣而持有、以
    非法方法使人施用、引誘他人施用及轉讓第三、四級毒品之
    沒收，並無特別規定，如其行為已構成犯罪，則該毒品即屬
    不受法律保護之違禁物，應回歸刑法之適用，依刑法第38條
    第1 項第1 款之規定沒收之，始為適法。」有最高法院96年
    度台上字第884 、727 、5165號判決可資參照。經查扣案之
    第三級毒品愷他命3 大包（驗後淨重分別為99.39 公克、99
    .33 公克、98.4公克，合計297.12公克），雖已由被告甲○
    ○販賣予同案被告乙○○，而屬乙○○所有之物，然因該毒
    品本身係屬不受法律保護之違禁物，且與本案犯罪有關聯性
    ，是揆諸上開說明，不問屬犯人與否，應依刑法第38條第1
    項第1 款規定宣告沒收。扣案被告甲○○所有門號為0000-0
    00000 號之三星銀色行動電話1 支，業據被告供承為其所有
    ，且係供本件販賣毒品犯罪所用之物，爰依毒品危害防制條
    例第19條第1 項前段規定宣告沒收。被告販賣毒品得款15萬
    6 千元，既係被告販賣毒品犯罪所得，為被告所有，且已扣
    押在案，自應依同條例第19條第1 項諭知沒收。另被告前揭
    被訴販賣愷他命11包犯罪不能證明部分，因公訴人認與前開
    經起訴而為論罪之販賣第三級毒品部分，具有實質上之一罪
    關係，明不另為無罪諭知。並說明被告甲○○遭警查獲時
    ，雖併予扣得其所有之第三級毒品愷他命11小包（驗後淨重
    分別為0.540 公克、0.553 公克、0.540 公克、0.536 公克
    、0.523 公克、0.527 公克、0.478 公克、0.533 公克、0.
    533 公克、0.498 公克、0.489 公克，合計5.75公克），然
    該等毒品既與前揭經起訴論罪之販賣第三級毒品犯行無涉，
    亦非屬毒品危害防制條例第18條第1 項所規範應予沒收銷燬
    之毒品，更乏積極事證足認被告持有之該等毒品係其供犯罪
    或預備供犯罪所用之物，自非可就上開扣案物品逕予以諭知
    沒收或沒收銷燬。其認事用法皆無不合，量刑亦稱允當，被
    告甲○○上訴指摘原判決量刑太重，及檢察官上訴以被告於
    事證均明之下，犯後猶矢口否認犯行，態度顯然不佳，徒耗
    貴司法資源，指摘原判決量刑太輕，然被告於本院審理時已
    坦承犯行，是檢察官及被告上訴皆無理由，均應予以駁回。
、被告乙○○部分
一、公訴意旨略以被告乙○○於前揭時地向甲○○購買愷他命完
    成後，旋即為警查獲，在被告乙○○身上及其所搭乘之車牌
    號碼8002-GS 號自用小客車內，查獲門號0000000000號行動
    電話及前開交易之毒品愷他命3 大包等物，因扣案之第三級
    毒品愷他命數量龐大，已非一般正常之人個人施用所需，被
    告應係意圖販賣而買入，因認被告乙○○不無違反毒品危害
    防制條例第4 條第3 項之販賣第三級毒品罪嫌云云。
二、按犯罪事實應依證據認定之，無證據不得認定犯罪事實；又
    不能證明被告犯罪或其行為不罰者，應諭知無罪之判決；刑
    事訴訟法第154 條第2 項、第301 條第1 項分別定有明文。
    次按事實之認定，應憑證據，如未能發現相當證據，或證據
    不足以證明，自不能以推測或擬制之方法，以為裁判基礎；
    又認定不利於被告之事實，須依積極證據，苟積極證據不足
    為不利於被告事實之認定時，即應為有利於被告之認定，更
    不必有何有利之證據；又刑事訴訟上證明之資料，無論其為
    直接或間接證據，均須達於通常一般之人均不致有所懷疑，
    而得確信其為真實之程度，始得據為有罪之認定，若其關於
    被告是否犯罪之證明未能達此程度，而有合理性懷疑之存在
    ，致使無從形成有罪之確信，根據「罪證有疑，利於被告」
    之證據法則，即不得遽為不利被告之認定，有最高法院40年
    台上字第86號、30年上字第816 號、76年度台上字第4986號
    判例意旨可資參照。
三、公訴意旨認被告乙○○涉犯販賣第三級毒品罪，無非以被告
    乙○○所搭乘之車牌號碼8002-GS 號自用小客車內，查獲有
    3 大包愷他命（毛重為300.25公克，驗後淨重分別為99.39
    公克、99.33 公克、98.4公克，合計為297.12公克），而被
    告乙○○已坦承該等愷他命係其向同案被告甲○○購得之事
    實，由於該等愷他命數量龐大，並非一般正常之人個人施用
    所需，且販賣毒品罪不以販入後再行販出為必要，只需因營
    利目的而販入，犯罪即應成立為由，資為論據。然訊據被告
    乙○○否認有何販賣第三級毒品犯行，辯稱：伊已施用愷他
    命甚久，毒癮很深，每天要施用5 次以上，伊在酒店任少爺
    ，月薪約4 萬元，但伊因簽賭職棒，贏了約十餘萬元，因大
    量買進愷他命價錢較便宜，才會向甲○○一次買進3 大包，
    但亦只能供伊施用一百多天云云；且被告乙○○及同案被告
    甲○○於警查獲時，為警採集之尿液，經送檢驗結果，均呈
    愷他命陽性反應，足見渠二人皆有施用第三級毒品愷他命無
    訛，然甲○○之尿液Nor-katamine為〉1000（1536），kata
    mine為542 ，被告乙○○之Nor-katamine為〉1000（6535）
    ，katamine為〉1000（5758），有台灣檢驗科技股份有限公
    司96年8 月28日報告編號KＺ000000000000號、KＺ0000000000
    00號濫用尿液檢驗報告在卷可參（見原審卷第51-55 頁），
    足見被告尿液愷他命濃度高出標準值甚多，且高於甲○○有
    數倍之多，足見其毒癮甚深；另證人朱晟緯於原審審理時亦
    具結證稱：「伊陪同乙○○來高雄時，乙○○曾向伊表示來
    高雄是為了購買價格便宜之愷他命，供他自己施用，伊曾看
    過乙○○施用毒品，他都是施用愷他命，平均每天都有施用
    」等語（見原審卷第103 、104 頁），是被告乙○○辯稱其
    毒癮甚高，應非子虛，且本案並未查獲有被告乙○○意欲販
    賣之對象，況查獲之數量亦未顯然超過相當1人 於數月內每
    日施用之數量，故尚難僅憑扣案之愷他命數量略多，即逕予
    認定被告乙○○有何販賣扣案愷他命之意圖，此外，公訴人
    亦未有積極證據足以證明被告係為營利之目的而販入扣案之
    愷他命，其所舉之事證，尚未達於通常一般人均不致有所懷
    疑，而得確信被告乙○○有販賣愷他命意圖之程度。
四、綜上，並無積極之事證足證被告乙○○有販賣第三級毒品愷
    他命之犯行，基於「罪證有疑，利於被告」之原則，自應諭
    知被告乙○○無罪，原審因而為被告乙○○無罪之判決，並
    無不當，檢察官上訴，以被告購買之愷他命數量，約達300
    公克，以其每天施用之數量，可施用5 個月之久，該毒品豈
    能保存如此之久？其辯稱係供自己施用，明顯違反社會常情
    ，因而指摘原判決不當，然檢察官上訴意旨所指，乃為其主
    觀臆測之詞，並不足取，其上訴非有理由，應予駁回。
五、據上論斷，應依刑事訴訟法第368條，判決如主文。
本案經檢察官姜麗儒到庭執行職務。
中    華    民    國    97    年    5     月    27    日
                  刑事第四庭    審判長法  官  蕭權閔
                                      法  官  吳進寶
                                      法  官  陳吉雄
以上正本證明與原本無異。
被告乙○○不得上訴。
檢察官及被告甲○○如不服本判決應於收受本判決後10日內向本
院提出上訴書狀，其未敘述上訴理由者，並得於提起上訴後10日
內向本院補提理由書狀（均須按他造當事人之人數附繕本）「切
勿逕送上級法院」。
中    華    民    國    97    年    5     月    28    日
                                      書記官  郭蘭蕙
附錄本判決論罪科刑法條：
毒品危害防制條例第4條第3項
製造、運輸、販賣第三級毒品者，處 5 年以上有期徒刑，得併科
新臺幣 5 百萬元以下罰金。
                                                       Q


司法院資訊處製作；財團法人民間司法改革基金會備份。
